臺灣高等法院民事判決
111年度勞再易字第6號
再  審原告  王姍姍    
再  審被告  社團法人新竹市生命線協會

法定代理人  張祖琰  
上列當事人間請求確認僱傭關係存在等事件，再審原告對於中華
民國111年9月13日本院110年度勞上字第165號確定判決提起再審
之訴，本院爰不經言詞辯論，判決如下：
    主      文
再審之訴駁回。
再審訴訟費用由再審原告負擔。
    事實及理由
一、按再審之訴，應於30日之不變期間內提起；前項期間，自判
    決確定時起算，判決於送達前確定者，自送達時起算；其再
    審之理由發生或知悉在後者，均自知悉時起算，民事訴訟法
    第500條第1項、第2項前段分別定有明文。本件再審原告係
    於民國111年9月22日收受本院110年度勞上字第165號判決（
    下稱原確定判決），此有送達證書在卷可稽，其於111年10
    月14日提起本件再審之訴（見本院卷第3頁收狀章），未逾3
    0日之不變期間，應屬合法，合先敘明。
二、再審原告主張略以：
　　本件原確定判決，有下列之再審事由：
（一）本件再審被告所提出之證物係偽造或變造，有民事訴訟法
      第496條第1項第9款情形：再審被告於111年2月7日向臺灣
      高等法院遞民事爭點暨上訴理由狀，提出於交接總幹事職
      位後離職，並於該次會議紀錄臨時動議處親手寫上「姍姍
      提到要離職」等語，查該會議紀錄係偽證造假。
（二）依民事訴訟法第496條第1項第13款：理事長在會議當晚傳
      LINE（證3）、張常務理事109年9月3日LINE（證6）、109
      年8月27日鄒理事長之存證信函（證4）、張常務理事長10
      9年8月31日LINE（證5）、109年9月10日鄒理事長存證信
      函（證7）、存證信函（證8）、109年度提存通知書（證9
      ），係發現之新證據，上開證據證明前任鄒理事長及現任
      張理事長相繼逼迫及要求再審原告辦理交接及離職手續，
      也證實前鄒理事長一再對再審原告職場的罷凌，再審被告
      有違法之事實，且判決書完全忽略離職書存在與否，對於
      保護勞工權益不公平，原確定判決有民事訴訟法第496條
      第1項第13款之再審事由等語。並聲明：1.原第二審確定
      判決廢棄。2.再審被告於第二審之上訴駁回。
三、本件未經言詞辯論，無再審被告之聲明及陳述。
四、按為判決基礎之證物係偽造或變造者，當事人得以再審之訴
    對於確定終局判決聲明不服。民事訴訟法第496條第1項第9
    款固有明文。然依同條第2項規定，上開情形以宣告有罪之
    判決或處罰鍰之裁定已確定，或因證據不足以外之理由，而
    不能為有罪之確定判決或罰鍰之確定裁定者為限，始得提起
    。次按民事訴訟法第496條第1項第13款所謂當事人發現未經
    斟酌之證物或得使用該證物者，係指前訴訟程序事實審之言
    詞辯論終結前已存在之證物，因當事人不知有此致未經斟酌
    ，現始知之；或雖知有此而不能使用，現始得使用者而言（
    最高法院103年度台上字第614號判決意旨參照）。所謂已經
    存在之證物，當事人不知有此致未斟酌現始知之，或知有該
    證物之存在而因當時未能檢出致不得使用，必須當事人在客
    觀上確不知該證物存在致未斟酌現始知之，或依當時情形有
    不能檢出該證物者始足當之，倘按其情狀依一般社會之通念
    ，尚非不知該證物或不能檢出或命第三人提出者，均無該條
    款規定之適用。當事人以發現得使用未經斟酌之證物為再審
    理由者，並應就其在前訴訟程序不能使用之事實，依民事訴
    訟法第277條前段規定負舉證責任（最高法院98年度台上字
    第1258號判決意旨參照）。
五、經查：　　　
（一）再審原告雖主張再審被告所提會議紀錄臨時動議上之「姍
      姍提到要辭職」等係屬偽造，而有構成民事訴訟法第496
      條第1項第9款再審事由云云；惟承上規定及說明，該款事
      由須以宣告有罪之判決或處罰鍰之裁定已確定，或因證據
      不足以外之理由，而不能為有罪之確定判決或罰鍰之確定
      裁定者為限，始得提起。然再審原告並未提出有符合民事
      訴訟法第496條第2項規定所示要件之證據，則再審原告主
      張原確定判決有構成民事訴訟法第496條第1項第9款再審
      事由云云，自不足採。
（二）再審原告雖主張再審被告有違法之事實，並提出上開證3
      至證9為證，主張為新證據，有構成民事訴訟法第496條第
      1項第13款之再審事由云云；惟參諸證3、證5之LINE對話
      紀錄，均為再審原告與他人以LINE對話之內容，時間分別
      為109年4月16日、109年8月31日，而證4、證7、證8則為
      再審原告為收件人或寄件人之存證信函，時間分別為109
      年8月27日、109年9月10日，顯見再審原告於前訴訟程序
      事實審言詞辯論終結前（即111年8月2日前），應均已知
      曉且持有，而就證6之LINE對話紀錄，再審原告於再審書
      狀內自承於111年8月2日言詞辯論庭經提示在案（見本院
      卷第5頁），可知證6亦為再審原告於事實審言詞辯論終結
      前即已知悉，而再審原告均未舉證證明其有何事實上之障
      礙或其他原因而有不能提出之情事，則揆諸上開規定及判
      決意旨，自與民事訴訟法第496條第1項第13款所定要件有
      所未合。是再審原告據此提起本件再審之訴，亦顯無再審
      理由。此外，原確定事件審理時是否採認會議紀錄、離職
      書等件為證，此為事實認定及證據取捨之問題，尚與本件
      再審事由之構成與否無涉，是再審原告此部分之主張，亦
      屬無據，附此敘明。
六、綜上所述，原確定判決無民事訴訟法第496條第1項第9款、
    第13款之再審事由，再審原告依上開規定提起再審之訴，顯
    無理由，爰依民事訴訟法第502條第2項規定，不經言詞辯論
    ，逕以判決駁回之。
七、據上論結，本件再審之訴顯無理由，爰判決如主文。　　
中　　華　　民　　國　　111 　年　　10　　月　　28　　日
                  勞動法庭
                        審判長法　官  李慈惠
                              法　官  吳燁山
                              法　官  鄭貽馨
正本係照原本作成。
不得上訴。
中　　華　　民　　國　　111 　年　　10　　月　　28　　日
　　　　　　　　　　　　　    書記官  郭晋良